【裁判字號】    99,交上易,355
【裁判日期】    990322
【裁判案由】    過失致死
【裁判全文】
臺灣高等法院臺中分院刑事判決       99年度交上易字第355號
上  訴  人  臺灣彰化地方法院檢察署檢察官
上  訴  人
即  被  告  甲○○
上列上訴人因過失致死案件，不服臺灣彰化地方法院98年度交易
字第201號中華民國99年2月3日第一審判決（起訴案號：臺灣彰
化地方法院檢察署98年度偵字第6598、6599號），提起上訴，本
院判決如下：
    主  文
上訴駁回。
    理  由
一、依刑事訴訟法第350條、第361條、第362條、第367條規定，
    不服地方法院之第一審判決而上訴者，須提出上訴書狀，並
    應敘述具體理由，為上訴必備之程式；其所提出之書狀未敘
    述上訴理由，或僅曾以言詞陳述上訴理由者，均應於上訴期
    間屆滿後二十日內補提理由書於第一審法院。第一審法院經
    形式審查，認逾期未補提上訴理由者，應定期間先命補正；
    逾期未補正者，為上訴不合法律上之程式，應以裁定駁回。
    倘已提出上訴理由，但所提非屬具體理由者，則由第二審法
    院以上訴不合法律上之程式，判決駁回。而所謂具體理由，
    必係依據卷內既有訴訟資料或提出新事證，指摘或表明第一
    審判決有何採證認事、用法或量刑等足以影響判決本旨之不
    當或違法，而構成應予撤銷之具體事由，始克當之（例如：
    依憑證據法則具體指出所採證據何以不具證據能力，或依憑
    卷證資料，明確指出所為證據證明力之判斷如何違背經驗、
    論理法則）；倘僅泛言原判決認定事實錯誤、違背法令、量
    刑失之過重或輕縱，而未依上揭意旨指出具體事由，或形式
    上雖已指出具體事由，然該事由縱使屬實，亦不足以認為原
    判決有何不當或違法者（例如：對不具有調查必要性之證據
    ，法院未依聲請調查亦未說明理由，或援用證據不當，但除
    去該證據仍應為同一事實之認定），皆難謂係具體理由，俾
    與第二審上訴制度旨在請求第二審法院撤銷、變更第一審不
    當或違法之判決，以實現個案救濟之立法目的相契合，並節
    制濫行上訴（最高法院97年度臺上字第892號判決意旨可資
    參照）。又理由是否具體，則屬第二審法院審查之範圍，不
    在命補正之列，亦即上訴書狀已記載理由，並有具體之敘述
    時，其上訴既屬合法，第二審法院固應就其理由之是否可取
    ，為實體之審理及判斷；如認其上訴書狀雖記載理由，但並
    未具體敘述時，則無須再命補正，可逕認其上訴不合法，以
    判決駁回之（此有最高法院97年度臺上字第1281號判決意旨
    可參）。
二、本案檢察官及上訴人即被告甲○○（下稱被告）均不服原審
    判決提起上訴，其上訴理由如下：
（一）檢察官上訴理由略以：被告對2名車禍被害人威廉、珍妮
      娜之家屬並未和解賠償，顯見被告無任何賠償誠意，且本
      案車禍死者有威廉、珍妮娜2人，危害甚大，原審僅判處
      被告有期徒刑8月，是否過輕，殊非無審酌餘地。請求上
      訴人即被害人威廉、珍妮娜之家屬亦以前開理由請求上訴
      ，爰依刑事訴訟法第344條第1項、第3項，第361條提起上
      訴，請將原判決撤銷，另為適當之判決。
（二）被告上訴理由略以：被告父親領有身心輕度障礙手冊，父
      母親年紀已大，因身體狀況，其二人現均無工作，同居之
      姪子現就讀國小二年級，長兄及其同居人將姪子放置在家
      中，從未負起家計也未返家，被告及家屬都是九二一地震
      之受災戶，且有低收入戶證明，上開家屬之經濟來源，均
      靠被告賺錢支應，被告肩負一家經濟重擔，今因一時過失
      觸犯本罪，後悔不已，懇請能對被告從輕量刑，予被告有
      照顧家庭之機會，且被告本性善良，已確實反省檢討，日
      後絕不敢再犯，日後將努力工作賺錢養家，絕不敢再從事
      非法工作，又被告坦承犯行，顯有悔意，犯後態度良好，
      請從輕量刑。
三、經查，按刑罰之量定，屬法院自由裁量之職權行使，應審酌
    刑法第57條所列各款事由及一切情狀，為酌量輕重之標準，
    並非漫無限制；量刑輕重係屬事實審法院得依職權自由裁量
    之事項，苟已斟酌刑法第57條各款所列情狀而未逾越法定刑
    度，不得遽指為違法；且在同一犯罪事實與情節，如別無其
    他加重或減輕之原因，下級審量定之刑，亦無過重或失輕之
    不當情形，則上級審法院對下級審法院之職權行使，原則上
    應予尊重（最高法院72年臺上字第6696號、75年臺上字第70
    33號判例及85年度臺上字第2446號判決意旨參照）。原審以
    被告罪證明確，審酌被告與被害人Lumacad William（即檢
    察官上訴意旨所稱之威廉）均有過失，被告並無前科，素行
    良好，被告尚未與被害人家屬達成和解，及其犯罪後之態度
    等一切情狀，量處被告有期徒刑八月，原審顯係本於被告之
    責任為基礎，並已具體斟酌刑法第57條所列情形而為量定，
    並未偏執一端，而有失之過重之情事，依上開最高法院判例
    、判決意旨，不得遽指為違法。且被告上訴所提及之個人情
    狀，原審均已審酌，本院審酌被告本案肇事責任之發生，被
    害人Lumacad William與有過失，被告符合自首之要件而予
    減輕，犯後復坦認犯行，檢察官於原審審理論告時，亦請求
    判處被告有期徒刑八月（見原審卷第44頁），原審參酌上情
    及檢察官之求刑，而判處有期徒刑八月，核其情節，並無檢
    察官上訴意旨所稱量刑過輕之情形。至於被告上訴理由所提
    及之家屬經濟情形，非屬刑法第57條所定應予審酌之事由，
    不影響法院量刑之判斷。綜上，檢察官、被告上訴意旨指原
    審判決量刑非屬妥適云云，尚有誤會。
四、綜上所述，本院依形式上觀察認原審判決認事用法並無違法
    或不當之處，量刑亦屬妥適，檢察官及被告上訴理由並未依
    據卷內既有訴訟資料或提出新事證，指摘或表明第一審判決
    有何採證認事、用法或量刑等足以影響判決本旨之不當或違
    法，而構成應予撤銷之具體事由，自非屬得上訴第二審之具
    體理由。依上揭法律規定及判決意旨，檢察官及被告提起之
    第二審上訴不合法律上程式，爰不經言詞辯論，判決駁回上
    訴。
據上論斷，應依刑事訴訟法第367條前段、第372條，判決如主文
。
中    華    民    國    99    年    3     月    22    日
            刑事第十二庭  審判長法  官  康  應  龍
                                法  官  黃  家  慧
                                法  官  楊  真  明
上列正本證明與原本無異。
不得上訴。
                                書記官  李  淑  芬
中    華    民    國    99    年    3     月    22    日

司法院資訊處製作；財團法人民間司法改革基金會備份。
